【裁判字號】    98,交聲,2272
【裁判日期】    981021
【裁判案由】    聲明異議
【裁判全文】
臺灣高雄地方法院交通事件裁定        98年度交聲字第2272號
原處分機關  高雄市政府交通局
異  議  人  甲○○
上列受處分人因違反道路交通管理處罰條例案件，對於高雄市政
府交通事件裁決中心為之處分（原處分：高市交裁字第裁32-B00
000000號），聲明異議，本院裁定如下：
    主  文
異議駁回。
    理  由
一、原處分意旨略以：異議人即受處分人甲○○於民國97年7 月
    12日上午4 時50分許飲酒後駕駛車號K8-4302 號自小客車搭
    載莊明勳，行駛至高雄市鼓山區○○○路陸橋上時，因不勝
    酒力，失控撞上路邊護欄，致莊明勳因顱骨破裂骨折死亡。
    嗣經高雄市政府警察局鼓山分局龍華派出所員警到場處理，
    對異議人實施酒精濃度測試，測得呼氣之酒精濃度為0.62MG
    /L ， 當場舉發異議人「酒後駕車肇事（酒精濃度0.62），
    致人死亡」，並開立97年7 月12日高市警交字第 B00000000
    號舉發違反道路交通管理事件通知單，而高雄市政府交通事
    件裁決中心依據道路交通管理處罰條例第35條第1 項第1 款
    及第24條第1 項第2 款規定，於98年6 月30日以高市交裁字
    第裁32-B00000000號裁決書裁處異議人罰鍰新臺幣（下同）
    49,500元，吊銷駕駛執照，永久禁考，施以道安講習（其中
    罰鍰部分，因異議人已經刑事判決罰金10萬元，故依道路交
    通管理處罰條例第35條第8 項予以免罰）。異議人接獲裁決
    書後，不服上開裁決處分，於法定期間內向本院聲明異議。
二、本件異議意旨略以：異議人雖不否認上開飲酒後駕車肇事致
    異議人所搭載乘客死亡之事實，然本件事故發生後進行2 次
    酒精濃度測試，第1 次為0.55毫克，第2 次為0.62毫克，惟
    員警僅登載0.62毫克部分，第1 次測試均隻字未提，依「罪
    疑唯輕」之真意，應認定酒測值為0.55毫克，且酒精測試儀
    器均有一定範圍之誤差值，尚難認異議人應以刑法公共危險
    罪相繩，據此，另異議人「吊銷駕駛執照，永久禁考」之處
    分於法未洽。又道路交通管理處罰條例係以保護道路使用人
    之公法，其規範保護範圍自以行為人車輛以外之人，本件異
    議人係導致同車友人死亡，其乃行為人車輛上之人，而非車
    外之道路使用人，要與道路交通管理處罰條例第35條所稱「
    致人死亡」之規範保護目的之範圍不合，為此，請求撤銷原
    處分關於「吊銷駕駛執照，永久禁考」部分之行政處分等語
    （罰鍰49,500元及道安講習部分未經異議）。
三、按汽車駕駛人，駕駛汽車經測試檢定，酒精濃度超過規定標
    準者，處新臺幣15,000元以上60,000元以下罰鍰，並當場移
    置保管該汽車及吊扣其駕駛執照1 年；因而肇事致人受傷者
    ，並吊扣其駕駛執照2 年；致人重傷或死亡者，吊銷其駕駛
    執照，並不得再考領，道路交通管理處罰條例第35條第1 項
    第1 款定有明文。次按汽車駕駛人飲用酒類或其他類似物後
    其吐氣所含酒精濃度超過每公升0.25毫克或血液中酒精濃度
    超過百分之0.05以上者，不得駕車，道路交通安全規則第11
    4 條第2 款亦定有明文。
四、經查，異議人甲○○於97年7 月12日上午4 時50分許飲酒後
    駕駛車號K8-4302 號自小客車搭載莊明勳，行駛至高雄市鼓
    山區○○○路陸橋上時，因不勝酒力，失控撞上路邊護欄，
    致莊明勳因顱骨破裂骨折死亡，嗣經高雄市政府警察局鼓山
    分局龍華派出所員警到場處理，對異議人實施酒精濃度測試
    ，測得呼氣之酒精濃度為0.62MG /L ，而依法舉發，並由原
    處分機關就其酒精濃度超過規定標準（0.55以上）因而致人
    死亡部分之交通違規行為裁處罰鍰49,500元，吊銷駕駛執照
    ，永久禁考，施以道安講習（其中罰鍰部分，因異議人已經
    刑事判決罰金10萬元，故依道路交通管理處罰條例第35條第
    8 項予以免罰）之事實，有酒精濃度測試單1 紙及高雄縣政
    府警察局97年7 月12日高市警交字第B00000000 號舉發違反
    道路交通管理事件通知單、原處分機關98年6 月30日以高市
    交裁字第裁32-B00000000號違反道路交通管理事件裁決書各
    1 份附卷可稽，且經本院交通法庭以97年度審交簡字第2876
    號審理確認無誤，有該簡易判決1 份在卷可稽，而異議人對
    於其於上開時、地飲酒後駕車肇事，致其所搭載之友人死亡
    之事實亦不爭執，是異議人有如上述之交通違規行為，應堪
    以認定。至異議人雖認其第1 次為0.55毫克，依「罪疑唯輕
    」之真意，應認定酒測值為0.55毫克，且酒精測試儀器均有
    一定範圍之誤差值，尚難認異議人應以刑法公共危險罪相繩
    云云抗辯，然查，異議人認尚有所謂第1 次酒測值為0.55毫
    克之酒精測試結果云云，然未能提出任何證據以實其說，而
    本院遍觀卷內所附資料，僅有酒精測試值為0.62MG/L之酒精
    濃度測試單1 紙，亦未有其他資料顯示有異議人所述酒精測
    試值為0.55MG/L之事實，異議人上開所辯，已非可採；且依
    上開道路交通安全規則第114 條第2 款規定，禁止駕車之標
    準為吐氣所含酒精濃度超過每公升0.25毫克，而非每公升0.
    55毫克，異議人之吐氣所含酒精濃度無論為每公升0.55毫克
    抑或每公升0.62毫克，均該當於道路交通管理處罰條例第35
    條第1 項關於汽車駕駛人酒精濃度超過規定標準因而致人死
    亡之處罰構成條件，異議人上開所辯，亦有未洽；再參以本
    件異議人是否構成刑法公共危險罪，本應由刑事法院依職權
    獨立審判，而與本件異議人事否應依道路交通管理處罰條例
    第35條第1 項第1 款關於汽車駕駛人酒精濃度超過規定標準
    因而致人死亡之規定處罰，本分屬刑事處罰及行政罰不同之
    處罰性質，構成處罰之標準亦不相同，異議人抗辦不應以刑
    法公共危險罪相繩云云，亦有未洽，應予指明。至異議人雖
    另抗辯：道路交通管理處罰條例第35條第1 項第1 款所稱「
    致人死亡」之規範保護目的之範圍不包含其所搭載之人在內
    云云，然經本院觀諸道路交通管理處罰條例第35條第1 項第
    1 款之規範內容，僅規定「致人重傷或死亡者，吊銷其駕駛
    執照，並不得再考領」，其保護之範圍並未排除汽車駕駛人
    所搭載之人，異議人上開辯詞，亦非可採。從而，異議人既
    有如前述之交通違規行為，原處分機關乃據以裁決，並依道
    路交通管理處罰條例第35條第1 項第1 款及第24條第1 項第
    2 款規定，裁處異議人罰鍰49,500元，吊銷駕駛執照，永久
    禁考，施以道安講習（其中罰鍰部分，因異議人已經刑事判
    決罰金10萬元，故依道路交通管理處罰條例第35條第8 項予
    以免罰），於法並無不合。從而，本件異議為無理由，應予
    駁回。
五、依道路交通案件處理辦法第19條前段，裁定如主文。
中    華    民    國    98    年    10    月    21    日
                      交通法庭      法  官  陳盈吉
以上正本證明與原本無異。
如不服本裁定，應於收受送達後5 日內向本院提出抗告狀。
中    華    民    國    98    年    10    月    21    日
                                    書記官  陳展榮


司法院資訊處製作；財團法人民間司法改革基金會備份。
